臺灣高雄地方法院刑事裁定
111年度聲判字第18號
聲  請  人  
即 告訴 人  AV000-A110098A 
代  理  人  徐萍萍律師
被      告  李錦文


上列聲請人因被告妨害性自主案件，不服臺灣高等檢察署高雄檢
察分署檢察長中華民國111年2 月17日111 年度上聲議字第353 
號駁回再議處分（原不起訴處分案號：臺灣高雄地方檢察署110
年度偵字第26908、26911 號），聲請交付審判，本院裁定如下
：
    主  文
聲請駁回。
    理  由
壹、程序事項
一、告訴人不服上級法院檢察署檢察長或檢察總長認再議為無理
    由而駁回之處分者，得於接受處分書後10日內委任律師提出
    理由狀，向該管第一審法院聲請交付審判；法院認為交付審
    判之聲請不合法或無理由者，應駁回之，刑事訴訟法第258
    條之1 第1 項、第258 條之3 第2 項前段分別定有明文。本
    件聲請人即告訴人AV000-A110098A（下稱聲請人）告訴被告
    甲○○妨害性自主案件，前經臺灣高雄地方檢察署（下稱高雄
    地檢署）檢察官偵查後，認被告所涉妨害性自主案件之犯罪
    嫌疑不足，以110年度偵字第26908、26911號為不起訴處分
    （下稱該不起訴處分），嗣聲請人不服聲請再議，經臺灣高
    等檢察署高雄檢察分署（下稱高雄高分檢）檢察長認再議無
    理由，於民國111年2 月17日以111 年度上聲議字第353 號
    為駁回再議聲請之處分（下稱該駁回再議處分），該駁回再
    議處分書業於111年2月22日送達聲請人收受，茲聲請人於聲
    請交付審判之10日不變期間內即111年3月3日委任律師提出
    理由狀向本院聲請交付審判，業經本院調取該偵查卷宗核閱
    無誤，並有該不起訴處分書、該駁回再議處分書、送達證書
    及蓋有本院收狀日期戳印之刑事交付審判聲請狀附卷可稽，
    是本件交付審判聲請，程序上為合法，合先敘明。
二、按行政機關、司法機關及軍法機關所製作必須公示之文書，
    不得揭露被害人之姓名、出生年月日、住居所及其他足資識
    別被害人身分之資訊；所謂其他足資識別被害人身分之資訊
    ，包括被害人照片或影像、聲音、住址、親屬姓名或其關係
    、就讀學校與班級或工作場所等個人基本資料，性侵害犯罪
    防治法第12條第2項、性侵害犯罪防治法施行細則第6條分別
    定有明文。本件聲請交付審判意旨所指之被害人即代號AV00
    0-A110098（106年5月生，真實姓名詳卷，下稱A女）於案發
    時為未滿12歲之兒童，聲請人則為A女之母，為免揭露或推
    論出被害人之身分，依上述規定，本裁定關於A女、聲請人
    均僅記載代號以隱匿之，其等真實姓名、年籍資料均詳卷內
    之代號與真實姓名對照表（置於偵查他字卷彌封資料袋內）
    。
貳、實體事項
一、原告訴意旨略以：被告為址設高雄市○○區○○路00號之慰親幼
    兒園之執行長，聲請人與A女為母女關係，A女自108年8月1
    日起在慰親幼兒園就讀，詎被告明知A女係未滿14歲之女子
    ，竟基於加重強制猥褻之犯意，於109年間某日，以A女犯錯
    須處罰為由，帶A女至其辦公室，違反A女意願，親吻A女嘴
    巴、足部，並撫摸A女之乳頭、屁股及下體，以此方式為強
    制猥褻之行為，被告涉犯刑法第224條之1對未滿14歲之女子
    強制猥褻罪嫌等語。
二、聲請交付審判意旨略以：本件尚有應調查事項，諸如檢察官
    應請兒童心理專家協助詢問A女；向高雄市芯耕圓心理諮商
    所調閱A女心理諮商紀錄；請高醫法醫研究中心對A女之陰部
    或下體進行檢查；經專家協助詢問A女後，全卷宜送請有附
    設兒童精神專科之醫院對A女實施精神鑑定，了解A女陳述之
    憑信性、有效性、或有無性侵害創傷後症候群。並有搜索被
    告辦公室或住家，了解有關辦公室陳設，扣押被告使用之電
    子產品之必要。以上調查與A女陳述有關，有調查以明A女陳
    述是否為真之必要。本件該不起訴處分及駁回再議處分捨此
    不為，認事用法確有違誤，為此聲請交付審判等語。 
三、按交付審判制度之立法意旨，係對於檢察官不起訴或緩起訴
    裁量權制衡之一種外部監督機制，法院僅在就檢察官所為不
    起訴或緩起訴之處分是否正確加以審查，以防止檢察機關濫
    權，依此立法精神，法院就聲請交付審判案件之審查，所謂
    「得為必要之調查」，其調查證據之範圍，自應以偵查中曾
    顯現之證據為限，不可就告訴人新提出之證據再為調查，亦
    不可蒐集偵查卷外之證據，否則將與刑事訴訟法第260 條再
    行起訴規定混淆不清。又法院裁定交付審判，即如同檢察官
    提起公訴使案件進入審判程序，是法院裁定交付審判之前提
    ，必須偵查卷內所存證據已符合刑事訴訟法第251 條第1 項
    規定「足認被告有犯罪嫌疑」而檢察官應提起公訴之情形，
    亦即該案件已經跨越起訴門檻，否則，縱或法院對於檢察官
    所認定之基礎事實有不同之判斷，但如該案件仍須另行蒐證
    偵查始能判斷應否交付審判者，因交付審判審查制度並無如
    同再議救濟制度得為發回原檢察官續行偵查之設計，法院仍
    應依同法第258 條之3 第2 項前段規定，以聲請無理由而裁
    定駁回。
四、再按認定事實應依證據認定之，無證據不得認定犯罪事實，
    刑事訴訟法第154條第2項定有明文。又事實之認定，應憑證
    據，如未能發現相當證據，或證據不足以證明，自不能以推
    測或擬制之方法，以為裁判基礎；認定不利於被告之事實，
    須依積極證據，苟積極證據不足為不利於被告事實之認定時
    ，即應為有利於被告之認定。另告訴人之告訴係以使被告受
    刑事追訴為目的，其陳述是否與事實相符，仍應調查其他證
    據以資審認。而按性侵害犯罪若係在無第三人在場之隱密處
    所發生者，被害人之指證常為審判上最重要之直接證據。惟
    法院對於被害人之指證是否確屬可信，仍應詳加調查審酌，
    必其指證並無重大瑕疵，而與事實相符者，始得採為論罪之
    依據。尤其被害人若係幼童或心智障礙者，因其記憶、觀察
    、判斷與陳述能力均較一般正常成年人為弱，且因心智缺陷
    或發育未臻成熟，尚無法依憑完整記憶對其親身經歷體驗之
    事實加以陳述，亦有可能以自己創造、虛構之內容填補記憶
    中殘缺部分，將主觀臆想情節，充當自己親身經歷之事加以
    回憶，此現象並非意味幼童說謊，實乃心智發展未臻成熟之
    表徵，且亦容易因他人誘導或訊問之壓力下而為與事實不符
    或前後矛盾之陳述，故法院對於此類被害人陳述之採證更應
    特別謹慎，除應調查其陳述有無受到他人不當之誘導或逼問
    所致以外，對於其陳述被害情節之一致性與合理性，亦應詳
    加注意審酌，其所為之供述，亦需賴其他補強證據以確保與
    事實相符後，方得資為論罪之依據（最高法院105年度台上
    字第318號、102年度台上字第3788號判決意旨參照）。
五、聲請人雖執前詞，認被告確實有對A女為強制猥褻犯行，原
    檢察官調查未盡完備，認事用法有誤，爰提出本件聲請交付
    審判。惟本院審酌本案現存之全部證據資料後認為：
㈠、聲請人主要係以A女及聲請人之對話錄音為據，而認為被告涉
    犯上開罪嫌。惟經檢察事務官勘驗對話錄音之結果，A女雖
    有提到園長爸比雞雞「硬硬的」、「戳我的隱私處」、「有
    說謊」等語，但對話中A女之陳述有甚多明顯與事實不符之
    話語，諸如：「佳陵老師就把我手手拉回來，然後我趁我還
    可以動，然後園長爸比還拉拉拉，拉到我…我要…快要…拉到
    一個點點了，我才走我才把他的手…佳陵老師就說把他的手
    推開，我就推開了」、「快要媽咪來接我的時候，他一直摸
    ，然後你們看到就把我拉回來」、「他用我10萬次啦」、「
    他都晚上（用我）耶」、「她就把園長爸比撞死了」、「他
    的雞雞是藍色耶」、「他（隱私處）有一個很尖的牙齒」、
    「園長爸比把教室的門敲破」、「他就把我抱抱抱抱抱抱抱
    到你學校外」、「媽媽就看到媽咪就看到…呵呵呵…就園長爸
    比妳在幹嘛」等語，致無法確認對話中哪些話為真，哪些話
    為假一情，此有高雄地檢署勘驗報告可查。而衡以幼童之心
    智發展未臻成熟，是其陳述確有可能無法區辨現實與想像，
    而將自己創造、虛構之內容充做自己親身經歷之事加以描述
    ，觀以A女上開陳述，確有與現實重大偏離之情。雖A女與聲
    請人間之對話中不乏有針對被告生殖器及其遭被告觸摸之情
    節，為相當程度之陳述。然A女之陳述因有上開超現實之描
    述，確使人難辨其陳述之虛實。於此情形下，對於A女所為
    之陳述，更需仰賴其他補強證據以確保與事實相符後，方得
    資為論罪之依據。惟本案A女於接受詢問時，均無法回應檢
    察官及警察之問題，致檢察官無從調查A女陳述內容之真實
    性。檢察官復傳訊證人即慰親幼兒園老師林佳陵、詹婷娟，
    並調查幼兒園監視器影像，均無從認定被告有將孩童帶至辦
    公室個別指導之事實。加以A女之外陰部經採證後送內政部
    警政署刑事警察局進行鑑定，結果A女外陰部棉棒以Kastle-
    Meyer血跡反應檢測法檢測結果呈陰性反應，以酸性磷酸酵
    素法檢測結果呈陰性反應，以顯微鏡檢測均未發現精子細胞
    ，以前列腺抗原檢測法檢測結果呈陰性反應，經直接萃取DN
    A檢測，人類男性Y染色體DNA定量結果，未檢出DNA量，有內
    政部警政署刑事警察局刑生字第1090042110號鑑定書在卷足
    憑。且A女之陰部、肛門經檢查無明顯外傷，亦有高雄醫學
    大學附設中和紀念醫院受理疑似性侵害事件驗傷診斷書附卷
    可稽。從而，檢察官認本件除A女非無瑕疵之指證外，查無
    其他證據足佐被告有對A女為強制猥褻之行為，故認被告罪
    嫌尚屬不足而為不起訴處分，經核該不起訴處分之理由，並
    非僅憑被告之辯解即對被告為不起訴處分，而係斟酌上開證
    據，綜合各客觀情況後所為之認定。嗣經聲請人提起再議後
    ，該駁回再議處分亦認為原檢察官已逐一敘明不起訴處分所
    憑之依據及理由，並無偵查未備之違失，而駁回再議，是依
    現存之卷證之下，該不起訴處分及駁回再議處分之論斷並無
    採證認事違背經驗法則、論理法則或其他違背法令之違誤之
    處。
㈡、至聲請人固認原檢察官應請兒童心理專家協助詢問A女及對A
    女進行早期評鑑等語。而按性侵害犯罪防治法第15條之1前
    段規定：「兒童或心智障礙之性侵害被害人於偵查或審判階
    段，經司法警察、司法警察官、檢察事務官、檢察官或法官
    認有必要時，應由具相關專業人士在場協助詢（訊）問。」
    乃引進專家擔任司法詢問員之制度（即所謂NICHD 調查性詢
    問程序）。經查，本件檢警獲報後，經由社工評估進行簡述
    程序，而在員警對A女進行詢問程序時，亦有專業人士在場
    陪同協助評估A女之作證能力一情，有110年4月6日第1、2次
    偵訊（調查）筆錄、高雄市政府警察局受理性侵害案件減少
    被害人重複陳述作業交接表在卷可查（置於偵查他字卷彌封
    資料袋內），是本案偵查中亦依上開規定對A女為詢問調查
    ，於法並無不合。而本案檢察官固未對A女為早期評鑑，然
    早期評鑑之目的在於協助警政與司法人員了解兒童或心智障
    礙者身心狀況，協助兒童或心智障礙者製作筆錄，是作為偵
    查協力方法，但並非法定必要之調查程序，是檢察官對案件
    是否踐行早期評鑑程序應可依個案情況裁量，難謂本案檢察
    官未對A女為早期評鑑即有調查未足之情事。
㈢、另聲請意旨認本案檢察官應向高雄市芯耕圓心理諮商所調閱A
    女心理諮商紀錄；請高醫法醫研究中心對A女之陰部或下體
    進行檢查；送請有附設兒童精神專科之醫院對A女實施精神
    鑑定；搜索被告辦公室或住家及扣押被告使用之電子產品及
    相關監視器影像等，以了解A女陳述之憑信性、有效性，並
    可與A女之陳訴相互補強。惟法院審查聲請交付審判案件，
    調查之範圍應以偵查中曾顯現之證據為限，上開聲請意旨所
    指應屬檢察官是否續行偵查之範疇，並非交付審判之審查範
    圍。又聲請人具狀以其與A女於111年3月26日之對話錄音中
    ，A女向其透露更明確遭被告侵害之時間點等語，並檢具錄
    音對話光碟為據，認為被告確有強制猥褻行為等語，然此亦
    非於偵查中即顯現之相關證據資料，揆諸前開說明，法院裁
    定交付審判之前提必須是該案件已跨越起訴門檻，即依偵查
    卷內所存證據足認被告有犯罪嫌疑應提起公訴。倘聲請人認
    確有不利於被告之新事實或新證據未經檢察官調查斟酌者，
    應具體向檢察官提出，由檢察官另行處理（倘經檢察官調查
    後認有犯罪嫌疑，應依刑事訴訟法第260條規定重行起訴）
    ，尚不得據為提起本件聲請交付審判之理由。至聲請人及代
    理人雖出具多份補充理由，多係對聲請意旨所載之內容再次
    陳述，或以個人意見推論而指摘該不起訴處分、該駁回再議
    處分認事用法違反論理及經驗法則，此等意見究非認定事實
    之積極證據，均難作為不利於被告認定之證據。
六、綜上所述，該不起訴處分、駁回再議處分已敘明所憑證據及
    判斷理由，而認無積極證據證明被告涉犯前開罪嫌，且所為
    之論斷亦無採證認事違背經驗法則、論理法則、適用法則不
    當，或其他違背法令之情形，是本院審酌現有卷內證據就聲
    請人所指摘各節均不足以動搖原偵查結果，難認被告前開所
    涉罪嫌已達起訴門檻之程度，核與交付審判之要件不符，本
    件聲請交付審判，為無理由，應予駁回。
七、依刑事訴訟法第258 條之3 第2 項前段，裁定如主文。 
中　　華　　民　　國　　111 　年　　7 　　月　　20　　日
                  刑事第八庭  審判長法  官  林英奇
                                    法  官  何一宏
                                    法  官  陳鑕靂
以上正本證明與原本無異。
不得抗告。
中　　華　　民　　國　　111 　年　　7 　　月　　20　　日
　　　　　　　　　　　　　　　　　　書記官  許雅惠